臺灣雲林地方法院刑事判決　　　　　　 99年度交易字第183號
公　訴　人　臺灣雲林地方法院檢察署檢察官
被　　　告　蔡　霧
輔 佐 人即
被告之女兒　林沂璇
被　　　告　林　甲
上列被告等因過失傷害案件，經檢察官提起公訴（99年度調偵字
第219 號），被告等於準備程序中就被訴事實為有罪之陳述，本
院行簡式審判程序，判決如下：
    主  文
林甲犯業務過失傷害致人重傷罪，處有期徒刑伍月，如易科罰金
，以新臺幣壹仟元折算壹日。緩刑貳年。
蔡霧犯過失傷害致人重傷罪，處有期徒刑肆月，如易科罰金，以
新臺幣壹仟元折算壹日。緩刑貳年。
    事  實
一、林甲平日以載運蔬果販賣為業，係以駕駛車輛為附隨工作而
    從事業務之人，於民國98年05月29日晚間，駕駛車牌號碼J6
    -8607 號自用小貨車載運蔬果，沿雲林縣154 縣道由林內烏
    塗往西螺方向行駛，於同日21時58分許，行經上開公路0.9
    公里處（即雲林縣林內鄉烏塗村達興2 號電桿處），本應注
    意車前狀況，隨時採取必要之安全措施，而依當時天候晴、
    夜間有照明，路面乾燥、無缺陷，無障礙物等情形，並無不
    能注意之情事，竟疏未注意及此，適有蔡霧騎乘車牌GC7-75
    2 號重型機車搭載黃金得，沿上開公路由林內榮興往烏塗方
    向行駛至該無號誌交岔路口處，蔡霧本應注意行駛在雙向二
    車道劃有分向限制線之路段，不得駛入來車車道內之規定，
    且行經無號誌交岔路口，應行至交岔路口中心處左轉，並依
    當時天氣晴，夜間有照明、路面乾燥、無缺陷、無障礙物等
    情，並無不能注意之情事，竟亦疏未注意，騎乘上開機車逕
    自跨越分向限制線占用對向車道提前搶先左轉，致蔡霧所騎
    乘之上開機車左側與林甲所駕駛之前揭自用小客貨車左側車
    頭發生碰撞，蔡霧、黃金得因而摔倒在地，蔡霧受有創傷性
    氣胸並左側肋膜積液、左側第6 、7 、8 、9 肋骨骨折、頭
    部撕裂傷之傷害（林甲對蔡霧過失傷害部分，蔡霧於本院審
    理時已撤回告訴），黃金得受有左側急性蜘蛛網膜下腔出血
    、左側急性硬腦膜下腔出血等傷害，送往國立臺灣大學醫學
    院附設醫院雲林分院（下稱臺大雲林分院）急救，經治療後
    ，現仍處腦功能明顯受損，因腦部損傷致語言及肢體障礙、
    有上下肢呈強直狀態，需人協助才可坐起及站立，日常生活
    需人協助完成，殘存部分永久性神經功能傷害之難治重傷害
    ，目前領有極重度身心障礙手冊。林甲於肇事後，親自報警
    處理，在司法警察尚不知何人為肇事者前，向負責處理之員
    警自承肇事，並停留現場，待司法警察到場處理時，主動坦
    承肇事，自首而願接受裁判。
二、案經檢察官指定代行告訴人即被害人黃金得之子黃國坤提起
    告訴及告訴人蔡霧訴由雲林縣警察局斗六分局報告臺灣雲林
    地方法院檢察署檢察官偵查起訴。
 理  由
壹、程序部分：
    被告蔡霧、林甲於準備程序中，先就上開犯罪事實為有罪之
    陳述，且所犯係死刑、無期徒刑、最輕本刑為3 年以上有期
    徒刑以外之罪，經本院告知簡式審判程序之旨，並聽取檢察
    官及被告之意見後，本院合議庭依刑事訴訟法第273 條之1
    第1 項之規定，裁定由法官1 人獨任進行簡式審判程序。是
    本案之證據調查，依刑事訴訟法第273 條之2 規定，不受同
    法第159 條第1 項、第161 條之2 、第161 條之3 、第163
    條之1 及第164 條至第170 條規定之限制，合先敘明。
貳、實體部分：
一、有罪部分：
  (一)認定犯罪事實所憑之證據及理由：
  1.上揭事實業據被告蔡霧、林甲於本院審理時坦承不諱（見本
    院99年度交易字第183 號卷《下稱本院卷》第60頁正面、第
    159 頁正面、第163 頁正、背面、第182 頁正面），核與代
    行告訴人黃國坤於警詢、偵查時指述黃金得因本件車禍受傷
    之情節相符，並經證人即共同被告蔡霧於警詢、偵查中供述
    與被告林甲所駕駛之小貨車於上開時地發生車禍等情明確（
    見雲林縣警察局斗六分局雲警六偵字第0980018750號卷《下
    稱警卷》第10頁、第12頁；臺灣雲林地方法院檢察署〈下稱
    雲林地檢署〉98年度偵字第5847號卷《下稱98偵5847號卷》
    第21頁），證人即共同被告林甲於警詢、偵查中供述被告蔡
    霧騎乘機車搭載黃金得，自岔路出來，突然駛出來，而與其
    於上開時、地發生碰撞等語屬實（見警卷第25頁；98偵5847
    號卷第22頁）；復有道路交通事故現場圖3 紙、道路交通事
    故調查報告表(一)、(二)、肇事現場照片14張附卷足憑（見警卷
    第30頁至第31頁、第38頁至第41頁；98偵5847號卷第26頁至
    第29頁、第30頁、第44頁）。
  2.按「汽車行駛時，駕駛人應注意車前狀況及兩車併行之間隔
    ，並隨時採取必要之安全措施」、「駕駛人在雙向2 車道行
    駛時，均應在遵行車道內行駛，在劃有分向限制線之路段，
    不得駛入來車之車道內」、「汽車行駛至交岔路口，其行進
    、轉彎，應依左列規定：…五左轉彎時，應距交岔路口30公
    尺前顯示方向燈或手勢，換入內側車道或左轉車道，行至交
    岔路口中心處左轉，並不得占用來車道搶先左轉。」，道路
    交通安全規則第94條第3 項、第97條第1 項第2 款、第102
    條第1 項第5 款分別訂有明文。查前揭被告2 人發生碰撞之
    交岔路口，為無號誌交岔，且該處路面繪有車道線，劃有雙
    黃線路段，此有道路交通事故現場圖及調查報告表(一)在卷可
    稽（見警卷第30頁；98偵5847號卷第30頁）；又被告林甲、
    蔡霧於事故當時，分別沿雲林縣154 縣道由林內烏塗往西螺
    方向及林內榮興往烏塗方向（斜穿道路）行駛，此業據被告
    2 人於警詢時供承在卷（見警卷第12、24頁），並有道路交
    通事故現場圖3 紙存卷足參（見警卷第38頁；98偵5847號卷
    第30頁、第44頁）。故依上開規定，被告蔡霧於行經上址時
    ，理應不得駛入車之車道，且應行至交岔路口中心處始可左
    轉，另被告林甲應注意車前狀況，隨時採取必要之安全措施
    ，參以被告蔡霧、林甲分別考領有重型機車、普通大貨車駕
    駛執照之人，有被告林甲之汽車駕駛執照、道路交通事故調
    查報告表(二)附卷可參（見警卷第31頁、第37頁），是其2 人
    對於應遵守上開規定自應知之甚稔，且依卷附道路交通事故
    調查報告表(一)所載，本件肇事當時係天候晴、夜間有照明、
    柏油路面乾燥無缺陷、無障礙物等情狀，被告2 人並無不能
    注意情事，詎仍疏未注意上開規定，因而肇事，足徵被告2
    人之駕車行為確有過失。而本件事故經臺灣省嘉雲區車輛行
    車事故鑑定委員會鑑定，其鑑定意見為「蔡霧駕駛普通重機
    車，行經無號誌交岔路口，未達路口中心處左轉且於劃有雙
    黃線路段，占用對向來車道，提前左轉（逆向斜穿道路）不
    當，之可能性較大」，等情，此有該委員會99年04月21日嘉
    雲鑑990285字第0995801443號函附卷可憑（見雲林地檢署99
    年度調偵字第219 號卷《下稱99調偵219 號卷》第8 頁），
    亦與本院上開調查認定結果相符，更證被告蔡霧對本件車禍
    之發生確有過失無誤。
  3.又按刑法所稱之重傷，包括於身體或健康，有重大不治或難
    治之傷害，此刑法第10條第4 項第6 款定有明文。復按刑法
    第10條第4 項第6 款所謂其他於身體或健康有重大不治或難
    治之傷害，係指傷害重大，且不能治療或難於治療者，復於
    人之身體或健康有重大影響者而言（最高法院29年上字第68
    5 號判例要旨參照）；所謂「重大不治」，係指終身不能恢
    復之謂，「難治」謂難於治療（最高法院70年度台上字第33
    77號判決要旨參照）。查被害人黃金得因本件車禍發生，受
    有左側急性蜘蛛網膜下腔出血、左側急性硬腦膜下腔出血等
    傷害，送往臺大醫院雲林分院急救，經治療後，現仍處腦功
    能明顯受損，因腦部損傷致語言及肢體障礙、有上下肢呈強
    直狀態，需人協助才可坐起及站立，日常生活需人協助完成
    ，殘存部分永久性神經功能傷害等情形，領有極重度多障礙
    （聲、植）之身心障礙手冊，有卷附之臺大雲林分院98年09
    月24日、99年07月13日、99年11月02日之診斷證明書、臺大
    雲林分院99年11月18日台大雲醫事字第0990011149號函暨病
    歷資料、財團法人彰化基督教醫院雲林分院99年11月12日99
    彰基雲林分院字第099110023 號函暨主治醫師回復單及病歷
    資料、中華民國身心障礙手冊等足查（見本院卷第51頁正面
    至第55頁背面、第63頁正面至第66頁正面、第69頁正面至第
    120 頁正面），且被害人黃金得目前經醫生判定需專人照料
    ，精神及心智為3 歲以下，不能為意思表示或受意思表示或
    不能辨識其意思表示效果之程度，經法院其為受監護宣告之
    人，有本院99年度監宣字第94號民事裁定及代行告訴人黃國
    坤陳明在卷（見本院卷第155 頁正面至第156 頁背面、第13
    9 頁正面），是依被害人黃金得因本件車禍所受傷害之程度
    ，堪認已達於其身體及健康重大難治之重傷害程度，而為刑
    法第10條第4 項第6 款所定之重傷。公訴意旨未認被害人黃
    金得所受之傷為重傷害程度，容有未洽，應予更正。
  4.再被告蔡霧、林甲上開過失行為直接造成被害人黃金得重傷
    害，其等過失駕駛行為與被害人黃金得重傷害結果間具有相
    當因果關係，被告蔡霧、林甲均應負過失致重傷責任至明。
  5.綜上，被告蔡霧、林甲前揭自白核與事實相符而堪採信，本
    案事證已臻明確，被告林甲、蔡霧之犯行，均堪以認定，應
    依法論科。
  (二)論罪科刑之理由：
  1.按刑法上所謂業務，係指個人基於其社會地位繼續反覆所執
    行之事務，包括主要業務及其附隨之準備工作與輔助事務在
    內。此項附隨之事務，並非漫無限制，必須與其主要業務有
    直接、密切之關係者，始可包含在業務概念中，而認其屬業
    務之範圍（最高法院89年台上字第8075號判例參照）。被告
    林甲於肇事當時係駕駛自用小貨車載運蔬果販賣，業經被告
    林甲供承至明（見本院卷第183 頁正面），且有現場照片2
    張可證（見警卷第39頁）。故核被告林甲所為，係犯刑法第
    284 條第2 項後段業務過失傷害致人重傷罪。核被告蔡霧所
    為，係犯刑法第284 條第1 項後段過失傷害致人重傷罪。公
    訴意旨認被告蔡霧係犯同法第284 條第1 項前段之過失傷害
    罪嫌，被告林甲係犯同法第284 條第2 項前段業務過失傷害
    罪嫌，承上所述，容有未洽，惟起訴之基本社會事實相同，
    且經本院於審理時已為罪名變更之告知（見本院卷第59頁背
    面、第13 9頁背面、第181 頁背面），爰依刑事訴訟法第30
    0 條規定，變更起訴法條。
  2.又被告林甲於肇事後，親自電話報警，在司法警察尚不知何
    人為肇事者前，向負責處理之員警自承係其駕車發生前揭車
    禍等情，有雲林縣警察局道路交通事故肇事人自首情形紀錄
    表1 份在卷可佐（見警卷第33頁），參以被告林甲事後並未
    逃避本案偵查及審理程序，足認被告林甲符合自首之要件，
    爰依刑法第62條前段之規定，減輕其刑。
  3.爰審酌被告蔡霧、林甲於本件犯行之前，並未曾因犯罪經法
    院判決執行，有渠等之臺灣高等法院被告前案紀錄表各1 份
    可稽，素行尚佳，被告蔡霧、林甲因疏未注意，致生本件事
    故，被害人黃金得因此重創，受有終身難治之重傷，對被害
    人黃金得本身及其家屬均造成無可彌補之傷害，復參以被告
    蔡霧、林甲犯後均坦承犯行，並均與被害人黃金得之監護人
    黃國坤達成民事賠償之和解，有本院調解筆錄可佐（見本院
    卷第147- 1頁正、背面），亦將和解金額如數給付予被害人
    黃金得，業經代行告訴人黃國坤於本院審理時供述至明（見
    本院卷第159 頁正面），尚具悔意，犯後態度良好，且被告
    林甲肇事後停留於現場，等候員警前來處理，並參酌被告2
    人過失之程度，兼衡被告蔡霧家中尚有丈夫、4 個小孩、7
    個孫子之家庭狀況、務農、不識字，教育程度不高，被告林
    甲家中尚有父母親、太太、4 個小孩之家庭狀況、務農、國
    小畢業之智識程度等一切情狀，認檢察官對被告林甲具體求
    處有期徒刑6 月核屬過重，分別量處如主文所示之刑，並諭
    知易科罰金之折算標準，以資儆懲。
  4.再查，被告蔡霧、林甲前未曾受有期徒刑以上刑之宣告，業
    如前述，被告蔡霧、林甲因一時疏忽偶罹刑典，事後均已坦
    承犯行，且已與被害人黃金得之監護人黃國坤達成和解，並
    將和解金額如數給付予被害人黃金得，堪認被告2 人均具誠
    意去彌補其等犯罪對被害人黃金得所造成之損害，深具悔意
    ，態度誠懇，本院認被告蔡霧、林甲經此刑事偵、審程序及
    刑之諭知，當知所警惕，信無再犯之虞，綜合各情，認被告
    蔡霧、林甲所宣告之刑自以暫不執行為適當，均爰依刑法第
    74條第1 項第1 款之規定，併予宣告緩刑2 年，以勵來茲，
    用啟自新。
  5.又刑事訴訟法第238 條得撤回告訴之人，以有告訴權並實行
    告訴之人為限，代行告訴人並不包括在內，司法院院解字第
    3658號解釋、最高法院85年度台非字第290 號裁判參照。本
    件因被害人黃金得已呈現明顯無法恢復意識之狀態，未能提
    告訴，由檢察官指定其子黃國坤代行告訴並記明筆錄（見98
    調偵第219 號卷第26頁），嗣被告蔡霧、林甲與被害人黃金
    得之監護人即代行告訴人黃國坤達成和解，代行告訴人黃國
    坤於本院調解筆錄雖代聲請人表示撤回對被告林甲、蔡霧之
    刑事告訴，有本院調解筆錄2 紙附卷可稽（見本院卷第147-
    1 頁正、背面），惟因黃國坤係代行告訴之人，並無權撤回
    告訴，故不生撤回之效力，本院仍應為實體之判決，附此說
    明。
二、不另為公訴不受理之部分：
  (一)公訴意旨另以：被告林甲於上開時地，因前揭過失，其所駕
    駛之前揭自用小客貨車左側車頭與蔡霧所騎乘之上開機車左
    側發生碰撞，蔡霧因而摔倒在地，致蔡霧受有創傷性氣胸並
    左側肋膜積液、左側第6 、7 、8 、9 肋骨骨折、頭部撕裂
    傷之傷害。因而認被告林甲此部分行為亦涉犯刑法第284 條
    第2 項前段之業務過失傷害罪嫌等語。
  (二)按告訴乃論之罪，告訴人於第一審辯論終結前得撤回其告訴
    ，又告訴經撤回者，應諭知不受理之判決，並得不經言詞辯
    論為之，刑事訴訟法第238 條第1 項、第303 條第3 款及第
    307 條分別定有明文。
  (三)被告林甲此部分經檢察官依刑法第284 條第2 項前段之業務
    過失傷害罪起訴，依刑法第287 條之規定，須告訴乃論。茲
    據告訴人蔡霧於100 年01月05日與被告林甲達成民事和解，
    並具狀撤回告訴，有撤回告訴狀、雲林縣林內鄉調解委員會
    調解書各1 份在卷可憑（見本院卷第171 頁正面、第173 頁
    正面）。揆之首開說明，此部分本應為公訴不受理之諭知，
    惟公訴意旨認此部分與上開論罪科刑部分係想像競合犯之裁
    判上一罪之關係（見本院卷第7 頁正面），爰不另為不受理
    之諭知，附此敘明。
據上論斷，應依刑事訴訟法第273 條之1 第1 項、第299 條第1
項前段、第300 條，刑法第284 條第1 項後段、第2 項後段、第
62條前段、第41條第1 項前段、第74條第1 項第1 款，刑法施行
法第1 條之1 第1 項、第2 項前段，判決如主文。
本案經檢察官魏偕到庭執行職務。
中    華    民    國   100    年    2     月    25    日
                  刑事第六庭    法  官  陳佩怡
以上正本證明與原本無異。
如不服本判決應於收受判決後10日內向本院提出上訴書狀，並應
敘述具體理由；其未敘述上訴理由者，應於上訴期間屆滿後20日
內向本院補提理由書（均須按他造當事人之人數附繕本）。「切
勿逕送上級法院」。
                                書記官  林佳慧
中    華    民    國   100    年    2     月    25    日
附錄本案論罪科刑法條全文：
中華民國刑法第284 條：
因過失傷害人者，處6 月以下有期徒刑、拘役或5 百元以下罰金
，致重傷者，處1 年以下有期徒刑、拘役或5 百元以下罰金。
從事業務之人，因業務上之過失傷害人者，處1 年以下有期徒刑
、拘役或1 千元以下罰金，致重傷者，處3 年以下有期徒刑、拘
役或2 千元以下罰金。